【裁判字號】    92,訴,569
【裁判日期】    920723
【裁判案由】    違反著作權法等
【裁判全文】
臺灣彰化地方法院刑事判決                          九十二年度訴字第五六九號
    公  訴  人  臺灣彰化地方法院檢察署檢察官
    被      告  乙○○
    選任辯護人  陳世煌律師
                劉嘉堯律師
右列被告因違反著作權法等案件，經檢察官提起公訴（九十一年度偵字第三五三一號
、第六九九六號），本院判決如左：
    主  文
乙○○連續意圖營利而以明知為侵害著作財產權之物而以移轉所有權之方法侵害他人
之著作財產權，處有期徒刑伍月，如易科罰金，以參佰元折算壹日。
扣案如附表所示備註欄內載有「外包裝商標」之盜版遊戲光碟共參拾玖片，及如附表
所示備註欄內載有「著」之盜版遊戲光碟共壹佰柒拾捌片均沒收。
    事  實
一、乙○○係「夢想家精品文具店」之負責人，以販賣電視遊樂器相關商品、遊戲光
    碟、文具玩具、其他娛樂用品為主要業務；明知如附表內（表內備註欄標有「著
    」者）所示之遊戲光碟，分別為日商新力電腦娛樂股份有限公司（下稱新力公司
    ）、日商思奎爾股份有限公司（下稱思奎爾公司）、日商卡波光股份有限公司（
    下稱卡波光公司）、日商南歌股份有限公司（下稱南歌公司）、日商可樂美股份
    有限公司（下稱可樂美公司）及日商可樂美電腦娛樂股份有限公司（下稱可樂美
    電腦娛樂公司）享有著作財產權之物，不得擅自意圖營利而移轉所有權；及如附
    表內（備註欄內載有「外包裝商標」者）所示之盜版光碟，在外觀包裝上並印製
    有前開公司相同之商標圖樣，係屬仿冒商標之商品，未經該等公司同意或授權，
    不得販賣，竟出於販售營利之概括犯意，自民國八十九年六月間起，連續向一真
    實姓名及年籍均不詳之成年男子，分別以每片新台幣（下同）二十元至一百五十
    元不等之價格，購入盜版遊戲光碟片，再以溪湖鎮○○街二十九巷一號之處所放
    置遊戲光碟，待顧客在其位於溪湖鎮○○街十一號之上述店面內，依目錄選妥遊
    戲光碟後，再前往放置光碟之前述地點取交顧客，分別以每片五十元至三百元不
    等之價格販售予不特定人，而以此疑轉盜版光碟片所有權之方法侵害新力等公司
    之著作財產權。嗣於九十一年五月二十九日十六時許，在其所承租位於彰化縣溪
    湖鎮○○路二十九巷一號之磚瓦屋內為警查獲，並扣得重製上開六家公司之盜版
    著作物之遊戲光碟片共二百十七片（其中如附表所示載有「外包裝商標」係指在
    光碟片之外觀包裝上，除侵害著作權外，另有仿冒新力等公司之商標圖樣者共三
    十九片）。
二、案經內政部警政署保安警察第二總隊第三大隊報告及新力公司、思奎爾公司、卡
    波光公司、南歌公司、可樂美公司及可樂美電腦娛樂公司訴由台灣彰化地方法院
    檢察署檢察官偵查起訴。
    理  由
一、右揭事實，業據被告乙○○於本院審理中坦承不諱；又被告位於溪湖鎮○○街十
    一號「夢想家」之店面，與查獲起出大量扣案遊戲光碟所在之溪湖鎮○○街二十
    九巷一號，距離甚近僅數十公尺，有查獲現場照片在卷可稽，又證人即查獲前負
    責蒐證之警察甲○○到院證稱：「我接獲交辦之後，我到溪湖鎮○○街十一號夢
    想家蒐證二次，我假裝顧客身分去買了二次，第一次我有等一下，我不知道他去
    哪裡拿，買了第二次才跟蹤至太平街二十九巷一號看他拿貨。」等語，是被告應
    以溪湖鎮○○街二十九巷一號之處所放置遊戲光碟，待顧客在其位於溪湖鎮○○
    街十一號之店面內，依目錄選妥遊戲光碟後，再取交光碟片予顧客無訛；此外復
    有告訴人公司提出之著作物發行資料、中華民國商標註冊證、被告所製作之產品
    目錄二十八張與扣案光碟外包裝上印有仿冒商標圖樣之照片及現場照片十張在卷
    足憑，並有如事實欄所載盜版光碟扣案可證，是被告上開犯行均堪認定。
二、查被告明知其販售之遊戲光碟片係侵害他人著作權之物，竟意圖營利而交付予他
    人，依修正後著作權法第八十七條第六款之規定，視為侵害他人之著作權，核其
    所為，係犯修正後著作權法第九十三條第一項第二款之罪。又被告意圖牟利，販
    賣侵害他人商標專用權之仿冒商品予他人，所為係犯商標法第六十三條之販賣仿
    冒商標物品罪。被告行為後著作權法於九十二年七月九日修正公布，是被告犯後
    法律已有變更，比較新舊法之結果，以新法有利於被告，依刑法第二條第一項前
    段之規定，應適用最有利於被告之新法處罰。被告意圖散布而持有侵害著作財產
    權物之低度行為，為其意圖營利而移轉所有權之高度行為所吸收，不另論罪。其
    先後多次意圖營利而移轉遊戲光碟所有權之犯行，及多次販賣違反商標法之仿冒
    遊戲光碟犯行，均時間密接，犯罪構成要件相同，顯係基於概括犯意反覆為之，
    為連續犯，均應依刑法第五十六條之規定，僅分別論以一違反著作權法第九十三
  條第一項第二款之罪、及一違反商標法第六十三條之罪，並均加重其刑。又被告
    以一行為同時觸犯上開商標法第六十三條之罪及著作權法第九十三條第一項第二
    款之罪，為想像競合犯，應從一較重之著作權法第九十三條第一項第二款款之罪
    處斷。又公訴人以被告自承販賣上開盜版光碟，販賣期間長達約二年餘等情，而
    認被告所為係犯著作權法第九十四條之罪（即以犯明知為侵害著作權之物，意圖
    營利而交付之罪為常業），查上開被告所陳，充其量僅係言明被告販賣盜版遊戲
    光碟之時間，並無法證明被告恃以為生，被告復堅詞否認伊依靠販賣該光碟維生
    ，辯陳伊店中尚販賣許多其他種類商品，有卷附之現場查獲照片可參，尚無法證
    明被告之主觀係以販賣盜版音樂光碟為生，因此實難遽認其有以之為常業之犯罪
    意圖，起訴法條，稍有未合，應予變更。爰審酌被告犯罪之動機、販賣上揭盜版
    遊戲光碟之情節，且政府一再透過各種管道及傳播媒體，對外宣示打擊侵害著作
    權犯行之嚴正決心，從而洗刷「盜版王國」之不雅稱號，被告對此當無不知之理
    ，卻猶執意身涉不法，其主觀違法意識亦值非難等一切情狀，量處如主文所示之
    刑，並諭知易科罰金之折算標準。至扣案如附表所示（備註欄內註明「外包裝商
    標」者）侵害告訴人公司商標專用權之盜版遊戲光碟片共三十九片，應依商標法
    第六十四條之規定宣告沒收；其餘之一百七十八片係被告所有、供本件犯罪所用
    之物，業據被告供承在卷，應依著作權法第九十八條之規定宣告沒收。另本件尚
    扣有其他光碟片，惟因告訴代理人於本院審理中陳明不主張享有著作權，故此部
    分勿庸為沒收之諭知，附此敘明。
據上論斷，應依刑事訴訟法第二百九十九條第一項前段、第三百條，九十二年七月九
日修正後著作權法第九十三條第一項第二款、第九十八條，商標法第六十三條、第六
十四條，刑法第十一條前段、第二條第一項前段、第五十六條、第五十五條、第四十
一條第一項前段，罰金罰鍰提高標準條例第二條，判決如主文。
本案經檢察官廖曉萍到庭執行職務。
中    華    民    國    九十二    年      七      月      二十三        日
                                臺灣彰化地方法院刑事第二庭
                                    法      官  吳  俊  螢
右正本證明與原本無異。
如不服本判決，應於送達後十日內向本院提出上訴狀(須附繕本)。
告訴人或被害人對於判決如有不服具備理由請求檢察官上訴者，其上訴期間之計算係
以檢察官收受判決正本之日期為準。
                                    法院書記官  莊  玉  惠
中    華    民    國    九十二    年      七      月      二十四        日
修正後著作權法第九十三條
意圖營利而有下列情形之一者，處二年以下有期徒刑，拘役、或併科新台幣五十萬元
以下罰金：
一、違反第七十條規定者。
二、以第八十七條第二款、第三款、第五款或第六款之方法侵害他人之著作財產權者
    。
非意圖營利而犯前項之罪，其重製物超過五份，或權利人所受損害超過新台幣三萬元
者，處一年以下有期徒刑、拘役、或科或併科新台幣二十五萬元以下罰金。
修正後著作權第九十八條
犯第九十一條第三項或第九十一條之一第三項之罪，其行為人逃逸而無從確認者，供
犯罪所用或因犯罪所得之物，司法警察機關得逕為沒入。
前項沒入之物，除沒入款項繳交國庫外，銷燬之。其銷燬或沒入款項之處理程序，準
用社會秩序維護法相關規定辦理。
商標法第六十三條
明知為前條商品而販賣、意圖販賣而陳列、輸出或輸入者，處一年以下有期徒刑、拘
役或科或併科新台幣五萬元以下罰金。
商標法第六十四條
犯前二條之罪所製造、販賣、陳列、輸出或輸入之商品不問屬於犯人與否,沒收之。


司法院資訊處製作；財團法人民間司法改革基金會備份。
